臺灣臺南地方法院新市簡易庭民事簡易判決
110年度新簡字第101號
原      告  凱基商業銀行股份有限公司


法定代理人  魏寶生  
訴訟代理人  蔡佳和  
被      告  王桂花  

            王勝嘉  


            王勝雄  

            王火枝  

上列當事人間請求代位分割遺產事件，經本院於民國110年9月17
日言詞辯論終結，判決如下：
    主      文
被告與被代位人王勝郎就被繼承人王林富所遺如附表一所示之遺
產准予分割，分割方法按如附表二所示之應繼分比例分割為分別
共有。
訴訟費用新臺幣壹仟壹佰壹拾元，由被告各依附表二所示之應繼
分比例負擔，餘由原告負擔。
    事實及理由
一、按訴狀送達後，原告不得將原訴變更或追加他訴，但請求之
    基礎事實同一者，不在此限，民事訴訟法第255條第1項第2
    款定有明文。本件原告起訴時原聲明為：被告與被代位人王
    勝郎公同共有如附表一編號1所示之土地應予分割，並按如
    附表二所示之應繼分比例分別共有。嗣因查悉被繼承人王林
    富所遺之遺產尚有如附表一編號2所示之房屋，而具狀追加
    該房屋為分割標的，核原告所為之追加，均係基於同一被繼
    承人王林富遺產分割之基礎事實，揆諸前開規定，其訴之追
    加自應准許。又被告王桂花、王勝雄、王火枝經合法通知，
    無正當理由，均未於最後言詞辯論期日到場，核無民事訴訟
    法第386條各款所列情形，爰依原告之聲請，由其一造辯論
    而為判決。
二、原告起訴主張：
  ㈠原告（原為萬泰商業銀行股份有限公司）係訴外人即被代位
    人王勝郎之債權人，對王勝郎有新臺幣（下同）399,967元
    及利息之債權。被繼承人王林富死亡後，遺有如附表一所示
    之不動產（下稱系爭遺產），而被代位人王勝郎與被告等為
    被繼承人王林富之繼承人，於民國106年11月6日共同繼承系
    爭遺產。被告等與王勝郎就系爭遺產迄今無法達成分割協議
    ，且系爭遺產並無不能分割之情形，因王勝郎怠於行使分割
    遺產之權利，原告為保全債權，爰依民法第242條、第1148
    條、第824條第2項、第830條第2項之規定，代位債務人王勝
    郎提起本件訴訟請求分割系爭遺產，並按如附表二所示之應
    繼分比例分配之。
  ㈡並聲明：如主文第1項所示。
三、被告部分：
  ㈠被告王桂花雖未於言詞辯論期日到場，惟曾具狀表示：同意
    原告之請求消滅系爭遺產之公同共有關係，將系爭遺產按應
    繼分比例分割為分別共有。
  ㈡被告王勝嘉則以：對於原告請求代位分割遺產無意見。
  ㈢被告王勝雄、王火枝均未於言詞辯論期日到庭，亦未提出書
    狀為任何陳述或答辯。
四、本院得心證之理由:
  ㈠訴外人即被代位人王勝郎積欠原告399,967元及利息未清償，
    原告已取得執行名義；被繼承人王林富於105年12月21日死
    亡，遺有系爭遺產，被告等與王勝郎為其法定繼承人，系爭
    遺產為被告等與王勝郎共同繼承而公同共有，並於106年11
    月6日就系爭遺產辦理繼承登記等情，有原告提出之臺灣苗
    栗地方法院96年度執字第4414號債權憑證及繼續執行紀錄表
    、本院109年度司執字第111101號執行命令、原告公司變更
    登記表、土地及建物登記謄本、異動索引、被告等之戶籍謄
    本等資料在卷可稽，復經本院依職權向臺南市新化地政事務
    所調取系爭遺產辦理繼承登記相關資料，而被告王桂花、王
    勝嘉對此並未爭執；被告王勝雄、王火枝經合法通知，均未
    於言詞辯論期日到場爭執，亦未提出任何書狀作有利於己之
    陳述，依上開調查證據之結果，此部分事實應堪認定。
  ㈡按繼承人有數人時，在分割遺產前，各繼承人對於遺產全部
    為公同共有；繼承人得隨時請求分割遺產。但法律另有規定
    或契約另有訂定者，不在此限，民法第1151條、第1164條分
    別定有明文。又債務人怠於行使其權利時，債權人因保全債
    權，得以自己之名義，行使其權利，同法第242條前段亦有
    明文。債權人得予代位債務人行使之權利，並非僅以請求權
    為限，凡非專屬於債務人本身之權利，均得為之。此項代位
    權行使之範圍，就同法第243條但書規定旨趣推之，並不以
    保存行為為限，凡以權利之保存或實行為目的之一切審判上
    或審判外之行為，諸如假扣押、假處分、聲請強制執行、實
    行擔保債權、催告、提起訴訟等，債權人皆得代位行使。經
    查：原告之債務人即被代位人王勝郎係被繼承人王林富之繼
    承人，系爭遺產為被繼承人王林富之遺產，王勝郎得隨時請
    求分割遺產，以供清償積欠原告之債務，惟王勝郎怠於行使
    其遺產分割請求權，致原告之債權無法實現，原告為實現對
    王勝郎之債權，代位王勝郎行使遺產分割請求權，請求分割
    系爭遺產，即屬有據，應予准許。
  ㈢再按共有物之分割，依共有人協議之方法行之。分割之方法
    不能協議決定，或於協議決定後因消滅時效完成經共有人拒
    絕履行者，法院得因任何共有人之請求，命為下列之分配：
    一、以原物分配於各共有人。但各共有人均受原物之分配顯
    有困難者，得將原物分配於部分共有人。二、原物分配顯有
    困難時，得變賣共有物，以價金分配於各共有人；或以原物
    之一部分分配於各共有人，他部分變賣，以價金分配於各共
    有人。此於公同共有準用之，民法第824條第1、2項、第830
    條第2項分別定有明文。而分割之方法，固可由法院自由裁
    量，不受共有人主張之拘束，但仍應斟酌當事人之聲明，共
    有物之性質、經濟效用及全體共有人利益等，公平裁量。系
    爭遺產以原物分配於共有人，並無困難，以原物分割，由被
    告等與被代位人王勝郎按如附表二所示之應繼分比例分別共
    有，應符合各共有人之利益。
五、綜上，原告本於代位債務人即被代位人王勝郎之法律關係，
    請求行使分割被繼承人王林富所遺之系爭遺產，准予分割為
    由被告等與被代位人王勝郎按如附表二所示之比例分別共有
    ，為有理由，應予准許。
六、按因共有物分割、經界或其他性質上類似事件涉訟，由敗訴
    當事人負擔訴訟費用顯失公平者，法院得酌量情形，命勝訴
    之當事人負擔其一部；又法院為終局判決時，應依職權為訴
    訟費用之裁判，民事訴訟法第80條之1、第87條第1項分別定
    有明文。查代位分割遺產事件本質上並無訟爭性，乃由本院
    斟酌何種分割方案較能增進遺產之經濟效益，並兼顧兩造之
    利益，以決定適當之分割方法。本件原告代位其債務人王勝
    郎請求分割遺產，兩造實互蒙其利，如僅由敗訴之被告等負
    擔，本院認為顯失公平，爰審酌上情及被代位人王勝郎與被
    告等之應繼分比例，認本件訴訟費用即第一審裁判費1,110
    元，應由兩造按如附表所示比例分擔，始為公平，併此敘明
    。
七、結論：本件原告之訴為有理由。爰依民事訴訟法第436條第2
    項、第385條第1項前段、第80條之1、第87條第1項，判決如
    主文。
中　　華　　民　　國　　110 　年　　10　　月　　7 　　日
                    新市簡易庭  法  官  曾仁勇
附表一：被繼承人王林富之遺產
編號 種類          遺   產   內   容   應有部分  1 土地 臺南市○○區○○○○段000000地號 公同共有全部  2 房屋 臺南市○○區○○○○段000○號(門牌號碼：臺南市○○區○○○里○○○○000號之3) 公同共有全部 
附表二：
編號 繼承人 應繼分及訴訟費用分擔比例  1 王桂花 5分之1  2 王勝嘉 5分之1  3 王勝雄 5分之1  4 王火枝 5分之1  5 王勝郎（被代位人） 5分之1（由原告負擔） 

以上正本係照原本作成。
如不服本判決，應於判決送達後20日內，向本院提出上訴狀並表
明上訴理由，如於本判決宣示後送達前提起上訴者，應於判決送
達後20日內補提上訴理由書（須附繕本）。
如委任律師提起上訴者，應一併繳納上訴審裁判費。
中　　華　　民　　國　　110 　年　　10　　月　　7 　　日
                                書記官 吳佩芬